【裁判字號】    95,上易,64
【裁判日期】    950615
【裁判案由】    竊盜
【裁判全文】
臺灣高等法院臺中分院民事判決          95年度上易字第64號
上  訴  人  臺灣苗栗地方法院檢察署檢察官
上  訴  人
即  被  告  乙○○
            丙○○
前列二人共同
選任辯護人  李震華律師
上列上訴人等因被告等竊盜案件，不服臺灣苗栗地方法院93年度
易字第152號中華民國94年11月3日第一審判決（起訴案號：臺灣
苗栗地方法院檢察署92年度偵字第1301號），提起上訴，本院判
決如下：
    主  文
原判決撤銷。
乙○○、丙○○共同竊盜，各處有期徒刑陸月，如易科罰金，均
以佰元折算壹日；扣案之鴿袋壹個沒收。
    犯罪事實
一、乙○○、丙○○ 2人共同基於為自己不法意圖之犯意聯絡，
    於民國（下同）92年4月2日上午 7時許，丙○○騎駛其所有
    之 JOV-776號機車，與乙○○前往苗栗縣雙潭村不遠山莊山
    頂附近之山區，共同升起以竹竿架設之鴿網 2張（未扣案）
    ，用以網捉竊取他人放飛經過之鴿子，嗣其等先行架設之鴿
    網（下稱第 1張鴿網）並網得甲○○所有、飛經該處而中網
    之賽鴿 3隻（價值約新台幣1萬5千元），乙○○、丙○○因
    而竊取得逞。同日上午11時許，在其等架設第 2張鴿網處之
    產業道路旁為埋伏警員當場查獲丙○○，乙○○見狀逃逸，
    經警追捕約100公尺後逮獲，並扣得其2人所有、供竊鴿盛裝
    所用之鴿袋1個，復於其等所架設之第1張鴿網上起獲前揭所
    竊之賽鴿 3隻，而查悉上情。
二、案經苗栗縣警察局苗栗分局報告臺灣苗栗地方法院檢察署檢
    察官偵查起訴。
    理  由
一、被告2人及其等辯護人於原審中對於：1.被告2人於警詢中供
    述之真實性。2.除證人於檢察官面前之供述外，對於其餘被
    告以外之人於審判外供述。3.警方之現場搜證照片，除照片
    中顯示被告丙○○遭警方以手銬銬手外，其餘照片之其關聯
    性。4.警方現場搜證錄音帶及其譯文之真實性。5.刑事案件
    報告書、值勤報告書、解送人犯報告書及具有告發性質之文
    書等項之證據能力因有爭執（參原審卷第 130頁），本院合
    先認定如下：
  (一)被告 2人於警詢中均否認犯罪，亦未提出有關警詢供述任意
    性之爭執，則其等於警詢中雖有不利於自己的供述，但應無
    反於事實，自為不利供述之理，故其真實性應無疑慮，自得
    為證據。
  (二)除證人於檢察官前之供述外，其餘被告以外之人於審判外之
    供述，被告既有爭執，又查無任何法定例外得為證據之事由
    ，依刑事訴訟法第159條第1項，均不得作為證據。
  (三)警方之現場搜證照片（偵卷第20-24頁，另重複編碼為第15-
    19頁），係警方當場查獲被告 2人所拍攝，此經證人己○○
    就其中大部分於原審審理中敘明其拍攝緣由（原審卷第 162
    頁），其餘部分照片亦均與已說明部分有所相關，自與本案
    具有關聯性，至於是否可資證明被告 2人本件之犯罪，則屬
    證明力之問題，不生證據能力之問題。
  (四)關於警方查獲現場搜證錄音帶1卷，其證據能力分述如下：
  1.該搜證錄音帶，業經原審法院於審理中依法予以勘驗（原審
    卷第158、159頁），並經原審安排客家話通譯徐桂香在場偕
    同聆聽，經其確認錄音帶內容為以客家話交談後，由其具結
    提出錄音譯文1份附卷可憑（原審卷第146頁）。辯護人雖以
    被告、辯護人聽不清楚、通譯未向當事人以國語解釋內容為
    由，質疑該勘驗程序違法，聲請再次播放錄音內容後半段（
    原審卷第171頁）。惟勘驗程序，依刑事訴訟法第212條之規
    定，既以法院為主體，自以法院能夠以五官知覺感受理解為
    已足，遇有法院不能通曉之語言時，則自以通譯能夠理解為
    已足，並不因當事人一時未能理解其內容，即造成勘驗程序
    違法，如法院或通譯經由勘驗已能理解錄音帶之交談內容，
    自無再行勘驗之必要。故此勘驗程序，並無程序違法之疑義
    ，辯護人於原審中聲請再次勘驗，並無理由，業經原審於審
    理中當庭駁回其聲請。
  2.該搜證錄音帶於勘驗前，先經原審法院函請法務部調查局鑑
    定是否有中斷剪接之情形，惟因該局鑑識人員不諳客語無法
    進行逐句錄音採樣作業，而無法鑑析是否有中斷剪接，此有
    該局於93年11月8日函覆原審法院之調科參字第09300445340
    號函在卷可憑（原審卷第 123頁），而兩造均就此均未再聲
    請其他證據調查，故尚無證據可認錄音帶有剪接偽造、變造
    之情事。
  3.由該錄音帶內容可知：被告丙○○甫被警方捕獲，一開始即
    說：「原諒我吧！所長」（見原審卷第146頁譯文第3行），
    此句話除經被告丙○○於偵查中坦承曾經說過外（偵卷第95
    頁），於原審準備程序時，亦坦承有說過此句話，僅為辯解
    其意係「不要冤枉我」云云（原審卷第35頁）。而該卷錄音
    帶並無偽造、變造情事，業如上述，足見錄音帶中之對話內
    容，確係警方與被告丙○○的對話無誤。
  4.綜觀該錄音帶內容，可見：被告丙○○與警方對話許久之後
    ，警方有出言：「欠揍」、「你不配合就叫記者來喔！」、
    「．．．要不然我就把你送管訓！」等語，核此係屬以脅迫
    、不正方法詢問之情事，有違刑事訴訟法第156條第1項所規
    定自白之任意性法則，在警方以上開言語脅迫、不正方法詢
    問後，被告丙○○之供述（下稱「後半段供述」），應不得
    作為證據。惟在此之前被告丙○○之供述（下稱「前半段供
    述」），既無此情事，仍得作為證據。
  5.辯護人復質疑上揭搜證錄音帶所顯示被告丙○○與警方之對
    話過程，警方並未先踐行刑事訴訟法第95條之權利告知程序
    ，即進行詢問等情（原審卷第 244頁），惟查：證人即當時
    參與逮捕之員警己○○已於原審法院中證稱當時確有告知 3
    項權利，但錄音機還沒有拿出來，係被告丙○○說「原諒我
    ，所長」，才開始錄音（原審卷第 191頁）。況此項警詢供
    述，係在現場逮捕搜證時所為，並非在警局中錄製，辯護人
    亦認為其「情況緊張，何暇告知」（見原審卷第 244頁倒數
    第 6行），故其縱有未告知之情形，亦非出於惡意，且被告
    就前半段供述復未提出任意性之爭執，可認係出於自由意志
    陳述，依刑事訴訟法第 158條之2第1項規定但書規定，自仍
    得為證據。
  6.至於有關錄音帶之譯文，僅係將當時之錄音內容，機械性地
    由聲音轉譯為文字，並非原始獨立之證據，其應以法院當庭
    勘驗，由通譯具結提出之錄音譯文為準，是認公訴人先後製
    作之兩份譯文（偵卷第 98、115頁）及辯護人所提出之譯文
    （原審卷第144、145頁）均不生證據能力之問題。
  (五)刑事案件報告書、值勤報告書、解送人犯報告書，另包括贓
    證物認領保管單（辯護人對其記載仍有所爭執，見原審卷第
    38頁）在內，均屬文書證據，查無刑事訴訟法第159條之4各
    款所列例外得為證據之事由，應依刑事訴訟法第159條第1項
    不得作為證據。又本案係苗栗縣警察局苗栗分局調查後報告
    臺灣苗栗地方法院檢察署檢察官偵查，並無人提出告發，故
    不生具有告發性質文書之證據能力問題，併此敘明。
二、訊據上訴人即被告（下稱被告）丙○○對於其等 2人於右揭
    時地在鴿網附近為警查獲及現場扣獲鴿袋 1個乙情供承不諱
    ，上訴人即被告（下稱被告）乙○○對於右揭時地遇警前來
    即行逃逸後為警捕獲之事實亦坦認不諱，惟 2人均矢口否認
    有何架網竊鴿之竊盜犯行，被告丙○○辯稱：是日伊上山採
    剪野薑花葉以供端午節日作棕葉用，於採畢要返家時途遇被
    告乙○○，即在該處聊天，約幾分鐘後警察前來，伊當時向
    警方說「要原諒我」，係因為一時緊張，其實伊之真意係謂
    「不要冤枉我」，且為警逮捕時鴿網係置於地上並未升起，
    鴿網上亦無鴿子，鴿子中網的照片是警員事後才拿出來的云
    云。被告乙○○辯稱：當天上午 7時許伊上山採羊奶頭，在
    半山腰遇到被告丙○○，才坐在該處聊天，當時鴿網係在地
    上並未升起，後見警察上來，伊因之前曾聽說有人在網鴿，
    伊怕遭人誤會才逃跑云云。其等辯護人之辯護意旨略以：本
    案據被告之答辯僅係上山採藥、遭警栽贓。經調查審理後，
    已知逮捕當時網上並無鴿子，證人即警員己○○當時確有向
    人借鴿子企圖栽贓情事，證人己○○已涉嫌偽證及偽造文書
    罪嫌，基於權益衡量法則及罪疑唯輕之法則，應判決無罪；
    且由現場地形觀之，於被告丙○○所停機車所在之道路入口
    處，往山上拍攝係為竹林遮蔽，不可能上看見山上情景，足
    見證人己○○證稱在山下看見被告2人升起2張鴿網乙情顯非
    事實等語；並請求勘驗案發現場。
三、經查：
  (一)上述犯罪事實，業據證人即當時查獲本案之員警己○○、邱
    華文先後於偵查及原審中，就其等跟監埋伏、親眼目睹被告
    2人升起鴿網、及逮捕查獲後前往取網時，於第1張鴿網上已
    有賽鴿3隻中網等事實，具結證述明確（偵卷第94、122、12
    3 頁；原審卷第156-167、180-192頁），證人即被害人甲○
    ○於原審審理中亦具結供證是日其確有放飛賽鴿、經三義分
    駐所通知前往領鴿、具領之賽鴿確為其所有之事實（原審卷
    第199、200頁）；此外，並有鴿袋 1個扣案及警方逮捕被告
    丙○○之照片1張、賽鴿中網之照片1張（均見原審卷第22頁
    ）足供佐證。再稽諸被告丙○○遭警捕獲時扣案之鴿袋 1個
    ，即置於其當時所坐位置腳前之地上，此有照片 1幀可參（
    參偵卷第108頁上方第1張照片），而鴿袋係為竊鴿後用以盛
    裝鴿子之物，被告丙○○遭警捕獲時對警員訊問答稱：「（
    鳥呢？）沒有鳥。（怎會沒鳥？）我不會騙你，你看鳥袋還
    在那裡。（袋子在那裡？）在那裡，就是沒鳥。」等語（參
    原審卷第 146頁所附錄音帶譯文前半段譯文），則其承認該
    鴿袋係其持有、其內尚無鴿子乙情明，足徵該鴿袋係其所有
    攜往用以竊鴿之事實。又證人己○○復已明確供證：親眼看
    到被告2人拉起2張鴿網等語（原審卷第162頁），而被告2人
    亦陳明與證人己○○並無怨仇在卷（參原審卷第 236頁），
    可見證人己○○應無編織證詞，構陷被告 2人之動機，其證
    詞應具客觀可信性。至證人己○○、邱華文 2人於原審及證
    人己○○於本院審理中之作證內容，其中對於是日見聞細節
    ，或因觀察角度不同、及距案發時已隔約兩年餘之久，而有
    不一致之處，然其等既已就主要情節所證內容尚無齟齬，所
    為證詞之證明力自不受影響。
  (二)被告丙○○在警方查獲逮捕之第一時間，曾以客語（按被告
    丙○○為客家人）脫口要求警方原諒，稱說：「原諒我吧！
    所長」（原審卷第 146頁），此經警方當場予以錄音存證，
    並經原審當庭勘驗搜證錄音帶屬實，業如上述，顯見證人己
    ○○所證其親見被告丙○○有與被告乙○○共同拉起鴿網乙
    事，應屬事實（被告乙○○部分另如下述），否則被告丙○
    ○又何有請警方「原諒」之必要？其苟係遭警誤會而逮捕，
    於第一時間之反應竟非呼訴冤枉，竟係要求警員原諒？而被
    告丙○○為警捕獲所說之「原諒我」乙語與其所辯之「不要
    冤枉我」乙詞，二者語意相差甚遠，一為肯定、一為否定，
    何以竟會在緊張時互相混淆說錯？尤以在情勢緊張之下，理
    當更會無修飾地脫口反應內心想法與情緒，故其所稱之「要
    原諒我」乙語，應係其等拉網竊鴿之行為遭警發現後之第一
    反應，而非被告丙○○所辯因一時緊張說錯所致。又被告乙
    ○○於警方現身逮捕被告丙○○時，被告乙○○迅即逃跑，
    經警員劉榮貴、黃錦迴追捕至離第2張鴿網約100公尺處山區
    予以逮捕乙情，業據被告乙○○於警詢、偵查時供承在卷（
    偵卷第 7、96頁），並經證人己○○、邱華文先後於偵查及
    審理中，證人劉榮貴、黃錦迴於偵查中供詳綦證（偵卷第94
    、95）。準此，亦見證人己○○所證睹見被告乙○○有與被
    告丙○○共同拉起鴿網乙節，當屬事實，否則被告乙○○如
    僅係正常路過該處，又豈會遇警即逃？再被告乙○○對於其
    遇警逃跑乙節雖辯解怕警誤會云云，然其是日遇警時未待盤
    問即行逃跑，則其又如何知悉警員必將對其誤會？其所辯殊
    違常情，非可採信。
  (三)至被告乙○○辯稱：係在半山腰遇到被告丙○○云云，然其
    於於警詢中即供稱：與被告丙○○約好一起上山等語（偵卷
    第 6頁背面）；而被告丙○○於警詢中陳述：伊係與被告乙
    ○○在被警查獲網鴿地點相遇等語（偵卷第3頁），2人彼此
    間及前後所述，顯非一致，所辯已難採信。且被告乙○○所
    辯係要上山採取羊奶頭乙情，雖經原審法院依其聲請將被告
    丙○○改列證人，並據證人丙○○證稱案發後警方至被告乙
    ○○家中搜索時，有看見門口庭院前 1坪大之處，有羊奶頭
    砍好一片片在曬等語（原審卷第 232頁），惟並不能憑此即
    執為證明案發當日被告乙○○係前往採取羊奶頭之據，況縱
    認被告乙○○是日確有前往採取羊奶頭，亦與其上山拉網網
    鴿，並無衝突或矛盾之處。換言之，被告乙○○亦可能於採
    取羊奶頭時間之前後，進行本案之拉網竊鴿行為。同理，被
    告丙○○雖聲請其女丁○○於本院審理中到庭證陳被告丙○
    ○當日係前往摘取野薑花葉云云，縱令屬實，亦與上揭事實
    之認定不生影響。
  (四)本件案發是日於警方逮捕被告丙○○時，被告2人所拉起第2
    張鴿網內尚無鴿子中網，俟警方查獲被告 2人後，再行前往
    收網時，始於先升起之第1張鴿網內起獲3隻鴿子乙情，業經
    證人己○○於原審審理時供證證實（原審卷第161、162、18
    6頁），是該第1張鴿網上起獲之 3隻賽鴿雖不能確知究係於
    捕獲被告 2人之前後時間所中網，惟既已有鴿子中網而陷於
    被告 2人所拉鴿網之實力支配之下，即不影響成立竊盜既遂
    罪。至鴿子中網時，被告 2人或已遭逮捕而一時自由受到拘
    束，惟應僅係支配力狀態之鬆弛耳，不能因此認為被告 2人
    對於中網鴿子已無支配力，畢竟如非經警方前往收網，被告
    2 人事後仍可前往將中網的鴿子取下，而取得完全的實力支
    配。
  (五)雖證人己○○於原審作證時，證稱曾於埋伏本案時，有打電
    話向證人邱盛松、彭仁國借鴿子等語（原審卷第 166頁），
    證人邱盛松、彭仁國亦於原審審理時證實無訛。惟所謂之「
    借鴿子」乙情，證人己○○已供證係指「請鴿主放飛鴿子」
    （原審卷第 165頁）等情明確，且本案中網之鴿子係屬被害
    人甲○○所有，亦如上述，核與證人邱盛松、彭仁國並無關
    聯，況證人邱盛松復證稱並無鴿子可借予己○○等語（原審
    卷第 194頁），而依證人彭仁國於原審所證，所謂借鴿之目
    的係為栽贓之用，僅係其自己之聯想等語在卷（原審卷第23
    0 頁），從而根本無從憑以認定被告辯護人所辯本案中網之
    鴿子係證人己○○設計栽贓而來乙情為事實。又辯護人雖主
    張證人己○○涉嫌偽證、偽造文書，亦係其主觀認定，並未
    見有檢察官偵查起訴及法院審理判決，自無從加以認定採信
    ，被告 2人並曾向法務部調查局苗栗調查站檢舉警員己○○
    栽贓乙案，經苗栗調查站調查結果，亦以無具體不法事證而
    未予查處，有該站苗廉字第09359803610、09500000580號函
    2 紙附卷（原審卷第70頁、本院卷第86頁）可憑，是辯護人
    所辯證人己○○設計栽贓云云，核屬無據。又所謂「權衡法
    則」係指實施刑事訴訟程序之公務員因違背法定程序取得之
    證據，其有無證據能力之認定，應審酌人權保障及公共利益
    之均衡維護之法則（刑事訴訟法第158條之4之規定參照），
    故此一法則係有關法院審認證據能力之法則，並非法院應否
    為無罪判決之法則，辯護人主張應基於「權益衡量」法則判
    決無罪，亦屬誤會。
  (六)綜上，本件事證已臻明確，被告 2人上揭所辯及其等辯護人
    之辯護諸詞均非可採，被告 2人犯行洵堪認定。又本件證人
    己○○、邱華文就其等於案發現場確實睹見本案第 1張鴿網
    升起乙情業已供證綦詳，且相互符合，前已論述，被告之辯
    護人徒執於現場山下位置並不能見及山上鴿網升起乙詞聲請
    勘驗現場，殊無必要，併此敘明。
四、核被告2人所為，均係犯刑法第320條第1項之竊盜罪。被告2
    人間互有犯意聯絡及行為分擔，均為共同正犯。原審予以論
    罪科刑，固非無見，惟查現場扣得之鴿袋 1個係其等所有供
    本件竊鴿所用之物，業如上述，原審認非被告所有、非屬本
    件竊鴿所用之物而未予沒收，容有未洽，被告 2人徒執陳詞
    否認犯行而提起上訴，雖非可採，公訴人以被告 2人砌詞圖
    飾、犯後態度不佳等情提起上訴，指摘原判決量刑過輕，亦
    非有據，固均未指摘及此，然原判決既有上揭可議，仍屬無
    可維持，應由本院將原判決撤銷改判。爰審酌被告 2人素行
    尚佳、本件於山區架網竊鴿所生危害，被告 2人犯後未見悔
    意，砌詞圖飾、復構詞檢舉警員栽贓，犯後態度顯然不佳，
    惟以本案犯罪手段尚稱平和、所竊財物價值亦非甚高、犯罪
    情節並非嚴重等一切情狀，分別量處如主文第 2項所示之刑
    ，並均諭知易科罰金之折算標準，以示懲儆。檢察官雖求處
    被告2人有期徒刑1年，然本院衡諸被告 2人本件之犯案手段
    、所生危害均非重大等情，認量處如主文所示之刑為適當，
    附此敘明。又扣案之鴿袋 1個，係被告丙○○所有攜往用供
    其 2人竊鴿所用，前已詳述，係屬其等所有供犯罪所用之物
    ，爰併予宣告沒收之。
據上論結，應依刑事訴訟法第369條第1項前段、第364條、第299
第1項前段、刑法第28條、第320條第1項、第41條第1項前段、第
38條第1項第2款、罰金罰鍰提高標準條例第1條前段、第2條，判
決如主文。
本案經檢察官戊○○到庭執行職務。
中    華    民    國    95    年    6    月    15    日
            刑事第十一庭  審判長法  官   黃  梅  月
                                法  官   林  宜  民
                                法  官   林  欽  章
上列正本證明與原本無異。
不得上訴。
                                書記官   巫  彥  佳
中    華    民    國    95    年    6    月    15    日
附記論罪法條：
中華民國刑法第320條(普通竊盜罪、竊佔罪)
意圖為自己或第三人不法之所有，而竊取他人之動產者，為竊盜
罪，處 5 年以下有期徒刑、拘役或 500 元以下罰金。
意圖為自己或第三人不法之利益，而竊佔他人之不動產者，依前
項之規定處斷。
前二項之未遂犯罰之。
                                                      Ａ


司法院資訊處製作；財團法人民間司法改革基金會備份。
